【裁判字號】    89,易,1852
【裁判日期】    890907
【裁判案由】    竊盜
【裁判全文】
臺灣臺南地方法院刑事判決                        八十九年度易字第一八五二號
    公  訴  人  臺灣台南地方法院檢察署檢察官
    被      告  戊  ○
                丁○○
    共      同
右列被告因詐欺案件，經檢察官提起公訴（八十九年度偵字第四七三號），本院判決
如左：
    主  文
戊○、丁○○均無罪。
    理  由
一、公訴意旨略以：被告戊○、丁○○共同意圖為自己不法之所有，於民國（下同）
    八十八年八月十四日上午九時三十分許，在台南縣玉井鄉豐里村倉庫旁（即位於
    原分割前之台南縣玉井鄉口宵里地號三八六－一地號土地），趁鄰人張茂崧不注
    意之際，由被告丁○○攜持客觀上可資認定為凶器之手鋸，爬上張茂崧所種植之
    龍眼樹，以手鋸割鋸龍眼樹枝，而竊取龍眼，並由被告戊○在樹下摘取龍眼，得
    手後將龍眼據為己有，復贈與二串龍眼與不知情之乙○○○食用。嗣經路人甲○
    ○行經該處目睹而報知張茂崧。因認被告戊○、丁○○二人涉犯竊盜罪嫌。
二、按犯罪事實應依證據認定之，無證據不得推定其犯罪事實；又不能證明被告犯罪
    者，即應諭知無罪之判決，刑事訴訟法第一百五十四條、第三百零一條第一項分
    別定有明文。
三、本件公訴人認被告戊○、丁○○二人涉有竊盜罪嫌，無非以被告丁○○、戊○二
    人共同以手鋸竊取告訴人張茂崧種植之龍眼之事實，業據目睹其竊取過程之證人
    甲○○於警訊中證述明確，又被告二人交付竊盜所得之部分龍眼與乙○○○食用
    ，亦據乙○○○於警訊、偵查中陳述明確，復有遭割鋸之龍眼樹照片十紙等資為
    依據。
四、訊據被告二人固坦承有以鋸子鋸龍眼樹樹枝以摘取龍眼之事實不諱，惟堅決否認
    有右揭犯行，被告二人均辯稱：系爭龍眼樹於渠等鋸龍眼樹枝之彼時，尚在渠等
    二人與告訴人所共有之台南縣玉井鄉口宵里地號三八六－一地號土地上，渠等二
    人採收該龍眼樹部分果實之收益行為係本於共有人之權能等語。
五、經查：
(1)、系爭龍眼樹原係種植在台南縣玉井鄉口宵里地號三八六－一地號之土地上之事實
    ，業據告訴人張茂崧於本院訊問時陳明在卷，並經其當庭依前開地號之玉井地政
    事務所土地複丈成果圖（附於本案偵查卷第二十四頁）確認無誤。
(2)、次查，前開地號土地，原係由被告二人及告訴人及其他共有人丙○○○四人所共
    有，嗣因共有人訴請法院以判決分割土地，始由本院於八十八年九月九日以八十
    七年度訴字第一六三九號判決分割前開土地在案等情，亦為被告二人及告訴人均
    承認屬實，並有卷附上開民事判決影本可資佐證，據此可知，被告二人於八十八
    年八月十四日鋸龍眼樹枝摘取龍眼之時，該龍眼樹係種植在當時尚為被告二人與
    告訴人等人所共有之土地上無訛。
(3)、再者，按不動產者，謂土地及其定著物，民法第六十六條定有明文，又同法第八
    百十八條規定，各共有人，按其應有部分對於共有物之全部，有使用收益之權。
    第查，系爭龍眼樹既生長在共有之土地上，未與土地分離，即非可認定係一獨立
    權利標的物，故各共有人依法自可本其應有部分之權能，使用收益之。所以雖告
    訴人一再聲稱系爭龍眼樹為伊所種植管理等語，然證人即共有人丙○○○於本院
    審理時結證稱：其並未同意告訴人使用前開土地種植龍眼等語，告訴人聲請傳喚
    之證人張李秀枝亦證述：告訴人並未經過其他共有人同意而種植等情無訛，告訴
    人自己亦坦稱：在還沒分割以前使用共有土地均未經共有人的同意，是各占各的
    共有土地予以使用等情。足見告訴人並未與其他共有人特別約定由其在前開共有
    土地之特定部分上種植龍眼樹並由其一人使用收益果實。綜上可知，被告二人在
    前開土地判決分割前，對於種植在前開土地上之龍眼，自得自由處分其應有部分
    。而刑法上之竊盜罪，須意圖為自己或第三人不法之所有，而竊取「他人」所有
    物，為其犯罪構成要件，則被告二人主觀上係認為自己所有之物而取之，即欠缺
    不法所有之意圖，且客觀上係使用共有物，並非取得「他人」之物，是尚難以竊
    盜罪相繩。此外，復查無足可證明被告二人犯竊盜罪之積極證據，自應諭知無罪
    。
六、據上論斷，應依刑事訴訟法第三百零一條第一項，判決如主文。
中    華    民    國      八十九    年      九        月      七        日
                              臺灣臺南地方法院刑事第三庭
                                  法  官  林淑婷
右正本證明與原本無異
如不服本判決應於送達後十日內向本院提出上訴狀
                                  書記官  董挹棻
中    華    民    國      八十 九   年     九         月    七          日


司法院資訊處製作；財團法人民間司法改革基金會備份。
